臺灣高等法院刑事裁定
110年度毒抗字第1101號
抗  告  人  
即  聲請人  陳煌輝



上列抗告人因違反毒品危害防制條例案件，不服臺灣新北地方法
院中華民國110年5月12日駁回重新審理聲請之裁定（110年度毒
聲重字第57號），提起抗告，本院裁定如下：
    主  文
抗告駁回。
    理  由
一、原裁定意旨略以：抗告人即聲請人陳煌輝（下稱抗告人）因
    違反毒品危害防制條例案件，經臺灣新北地方法院（下稱新
    北地院）於民國109年9月4日以109年度審訴字第1425號裁定
    應送勒戒處所觀察、勒戒，復因有繼續施用毒品傾向，經同
    院於110年3月19日以109年度審訴字第1425號裁定令入戒治
    處所施以強制戒治。後者於110年3月19日作成時，「有無繼
    續施用毒品傾向評估標準」尚未修正（修正生效日期：110
    年3月26日），法務部○○○○○○○○依據當時有效之修正前「有
    無繼續施用毒品傾向評估標準」製作「有無繼續施用毒品傾
    向證明書」、「有無繼續施用毒品傾向評估標準紀錄表」，
    評估抗告人有繼續施用毒品之傾向，自屬合法，該法院據以
    認定抗告人有繼續施用毒品之傾向，難認有毒品危害防制條
    例第20條之1第1項第1款所指適用法規顯有錯誤足以影響裁
    定之結果，顯不符合聲請重新審理之事由。又按「有無繼續
    施用毒品傾向評估標準」係法務部針對多數不特定人民就有
    無繼續施用毒品傾向評估事項所為對外發生法律效果之法規
    命令，是上開評估標準紀錄表之修正，屬於法規命令之修正
    ，為法律變更，並非前引毒品危害防制條例第20條之1第1項
    第5款所稱之「新證據」，抗告人以此為由聲請重新審理，
    與法定要件不符，尚非有據。聲請重新審理意旨復未敘明原
    確定裁定有何符合其他各款所定重新審理事由之情形，是本
    案聲請重新審理，並無理由，應予駁回等語。
二、抗告意旨略以：新北地院於110年3月19日以舊法裁定抗告人
    送戒治後，法務部於同年月26日修正並實施「有無繼續施用
    毒品傾向評估標準」及「有無繼續施用毒品傾向評估標準說
    明手冊」之新法，將毒品犯罪及其他犯罪前科分數紀錄均設
    為上限10分。以新法之計分標準來評估抗告人較為有利，且
    符合憲法之意旨，故原審以舊法裁定抗告人應送勒戒處所觀
    察、勒戒不可謂為適法，懇請法院能依法重新審理云云。
三、按觀察、勒戒及強制戒治之裁定確定後，因發現確實之新證
    據足認受觀察、勒戒或強制戒治處分之人，應不施以觀察、
    勒戒或強制戒治者，受觀察、勒戒或強制戒治處分之人，或
    其法定代理人、配偶，或檢察官得以書狀敘述理由，聲請原
    裁定確定法院重新審理；聲請重新審理，應於裁定確定後30
    日內提起。但聲請之事由，知悉在後者，自知悉之日起算；
    法院認為無重新審理之理由，或程序不合法者，應以裁定駁
    回之；認為有理由者，應重新審理，更為裁定。法院認為無
    理由裁定駁回聲請者，不得更以同一原因，聲請重新審理。
    毒品危害防制條例第20條之1第1項第5款、第2項、第4項分
    別定有明文。
四、經查，抗告意旨稱應以修正後之標準，重新審理有無繼續施
    用毒品傾向云云。惟法務部就「有無繼續施用毒品傾向評估
    標準紀錄表」及「有無繼續施用毒品傾向評估標準說明手冊
    」之修正，屬於行政規則或法規命令之修正，為「法律變更
    」，不符毒品危害防制條例第20條之1第1項第5款規定所稱
    之「新證據」。本件新北地院於109年3月19日以109年度審
    訴字第1425號裁定時，上開評估標準紀錄表及評估標準說明
    手冊尚未修正，法務部○○○○○○○○係依據當時有效之修正前評
    估標準製作「有無繼續施用毒品傾向證明書」、「有無繼續
    施用毒品傾向評估標準紀錄表」，評估抗告人有繼續施用毒
    品之傾向，自屬合法。該裁定據以認定抗告人有繼續施用毒
    品之傾向，亦難認有毒品危害防制條例第20條之1第1項第1
    款所指適用法規顯有錯誤足以影響裁定之結果，或同條項第
    3款所稱原確定裁定所憑之鑑定已證明其為虛偽之情事，顯
    不符合前揭聲請重新審理之事由。抗告意旨復未敘明原確定
    裁定有何符合其他各款所定重新審理事由之情形，是其聲請
    重新審理，自難有理由。從而，原裁定駁回抗告人之聲請，
    並無違誤。本件抗告為無理由，應予駁回。
據上論斷，依刑事訴訟法第412條，裁定如主文。
中　　華　　民　　國　　110 　年　　8 　　月　　3 　　日
                  刑事第七庭    審判長法　官  孫惠琳
                                      法　官  連雅婷
                                      法　官  張育彰
以上正本證明與原本無異。
不得抗告。
                                      書記官  蔡麗春
中　　華　　民　　國　　110 　年　　8 　　月　　3 　　日